【裁判字號】    98,易,1528
【裁判日期】    980929
【裁判案由】    詐欺
【裁判全文】
臺灣臺中地方法院刑事判決              98年度易字第1528號
公  訴  人  臺灣臺中地方法院檢察署檢察官
被      告  甲○○
上列被告因詐欺案件，經檢察官提起公訴（98年度偵字第4299號
），本院判決如下：
    主    文
甲○○幫助犯詐欺取財罪，處拘役肆拾日，如易科罰金，以新臺
幣壹仟元折算壹日。
    犯罪事實
一、甲○○明知金融機構帳戶係個人理財之重要工具，且關係個
    人財產、信用之表徵，一般人利用他人名義之金融帳戶，常
    與詐欺取財之犯罪密切相關，且取得他人帳戶存摺、提款卡
    之目的，在於收取贓款及避免犯行遭人追查，又對於提供帳
    戶之行為本身，雖無引發他人萌生犯罪之確信，但仍不顧他
    人所可能遭受之危險，基於縱若有人持以犯詐欺取財罪亦不
    違反其本意之幫助犯意，於民國97年12月8日18時許，在臺
    中縣大雅鄉○○路之「八分飽」餐店前，將其所有之臺灣銀
    行臺中科學園區分行帳號000000000000號帳戶之存摺封面影
    本、提款卡及密碼，交付予真實姓名年籍不詳之成年男子使
    用，供該真實姓名年籍不詳之成年男子所屬詐騙集團為詐欺
    取財犯行時，作為存匯款及提款帳戶使用，以幫助該詐騙集
    團遂行詐欺犯行。嗣該詐騙集團成員即基於意圖為自己不法
    所有之詐欺犯意聯絡，於97年12月9日17時許，以電話向丙
    ○○佯稱其為「東森購物台」之客服人員，並詐稱丙○○先
    前購物手續誤設為分期扣款，須至提款機操作以查詢及解除
    設定等語，致丙○○陷於錯誤，而於同日20時6分許及20時8
    分許，至臺中市合作金庫銀行五權分行之自動提款機，依該
    詐欺集團成員之指示操作提款機，因而匯款新臺幣（下同）
    1萬6014元及1184元（合計共1萬7198元）至甲○○之上開帳
    戶。嗣丙○○於匯款後察覺有異，始知受騙，並報警處理，
    因而查悉上情。
二、案經內政部警政署保安警察第二總隊第三大隊第二中隊報告
    臺灣臺中地方法院檢察署檢察官偵查起訴。
    理    由
一、證據能力之說明﹕
    按「被告以外之人於偵查中向檢察官所為之陳述，除顯有不
    可信之情況者外，得為證據」，刑事訴訟法第159條之1第2
    項定有明文。此乃立法者以刑事訴訟法規定檢察官代表國家
    偵查犯罪、實施公訴，依法有訊問被告、證人、鑑定人之權
    ，且實務運作時，偵查中檢察官向被告以外之人所取得之陳
    述，原則上均能遵守法律規定，不致違法取供，其可信性極
    高，為兼顧理論與實務為由，而對「被告以外之人於偵查中
    向檢察官所為之陳述」，例外設定其具備非顯不可信之要件
    時，得為證據。本件證人即被害人丙○○於偵查中向檢察官
    所為之陳述，業經具結且查無顯不可信之情形存在，依上開
    刑事訴訟法第159條之1第2項規定，具證據能力。
二、認定犯罪事實所憑之證據及理由﹕
    訊據被告固坦承有將其所有臺灣銀行臺中科學園區分行帳戶
    之存摺封面影本、提款卡及密碼交付予真實姓名年籍不詳之
    成年男子，惟矢口否認有何幫助詐欺之犯行，辯稱：伊是看
    分類廣告去應徵接送小姐的司機工作後才交付帳戶，當時對
    方開的工作條件就是要附銀行的提款卡及告知密碼以測試帳
    戶是否正常，伊當時情急想要找工作，所以沒有想那麼多云
    云。經查：
  (一)被害人丙○○因遭詐騙而匯款合計共1萬7198元至被告臺灣
    銀行臺中科學園區分行帳戶內等情，已據被害人丙○○於偵
    查中證述明確，並有被害人丙○○匯款之合作金庫銀行自動
    櫃員機交易明細表2紙、被告臺灣銀行帳戶之綜合存款印鑑
    卡影本、存摺交易往來明細、存摺封面及交易明細表影本各
    1份等在卷可稽；足認被告所有之臺灣銀行臺中科學園區分
    行帳戶，確實供作詐騙集團詐騙之匯款帳戶使用。
  (二)被告雖辯稱其係因報紙廣告應徵司機，並應對方要求將其所
    有之臺灣銀行臺中科學園區分行帳戶存摺封面影本、提款卡
    及密碼交予對方測試云云，並提出應徵工作之報紙剪報為憑
    。惟被告所提出者係98年12月11日之報紙，該報紙之發行時
    間已在被告交付帳戶資料之後；且該報紙之應徵廣告，亦僅
    足證明被告係以上開廣告刊登之電話與對方聯繫之事實而已
    。而衡諸現今社會應徵正當工作者，如公司或機關對於員工
    薪資之發放係採取轉帳方式，多於確定僱用後，方會要求應
    徵者提供金融帳戶之帳號或影印存摺之封面提出即可，殊無
    可能於尚未到職之際，即要求應徵者先行提供帳戶之提款卡
    及密碼以測試帳戶是否正常之情；且被告供承其有工作經驗
    ，先前之工作係以轉帳方式發放薪資；則被告對於應徵工作
    竟需提供帳戶提款卡及密碼以測試帳戶乙節，應有所存疑。
    另被告前於偵查中稱：當時伊覺得怪怪的等語（見偵查卷第
    8頁）；顯見被告主觀上對於其交付上開帳戶資料予他人，
    可能為他人從事不法使用乙節，應已有預見。此外，被告於
    本院審理時亦供稱：伊所要應徵的工作，薪水是日薪2000元
    ，是領現金等語（本院卷第17頁反面），按薪水既以領取現
    金之方式，當無使用到帳戶轉帳之必要，是被告仍將上開金
    融帳戶資料交付予真實姓名年籍不詳之人，顯係容任他人利
    用其上開帳戶犯詐欺取財罪，而有幫助詐欺之不確定故意。
  (三)按刑法上之故意，區分直接故意（確定故意）與間接故意（
    不確定故意），「行為人對於構成犯罪之事實，明知並有意
    使其發生者」為直接故意，「行為人對於構成犯罪之事實，
    預見其發生而其發生並不違背其本意者」為間接故意；又金
    融帳戶為個人理財之工具，申請開設金融帳戶並無任何特殊
    之限制，一般民眾皆能自由申請開戶，並得同時在不同金融
    機構申請多數存款帳戶使用，乃眾所周知之事實，依一般人
    之社會生活經驗，倘係合法收入，本可自行向金融行庫開戶
    使用，而無向他人購買帳戶之必要；苟不以自己名義申請開
    戶，反以不正方式向不特定人取得他人之金融機構帳戶使用
    ，衡情應能懷疑其目的在於施用詐騙手段以非法取得他人財
    物，且利用不實訊息詐欺取財之犯罪類型層出不窮，該等犯
    罪多數均係利用人頭帳戶作為出入帳戶，並經媒體廣為披載
    ，被告係智識成熟之成年人，亦當知悉社會上時有利用人頭
    帳戶從事詐欺取財之犯罪情事，被告對於該姓名年籍不詳之
    詐騙集團成員取得其提供之臺灣銀行臺中科學園區分行帳戶
    之存摺封面影本、提款卡及密碼作為實施詐欺取財之犯行應
    可預見，益徵對於該帳戶被利用作為向人詐騙財物之情，並
    無違背其本意。至被告交付其所有之臺灣銀行臺中科學園區
    分行帳戶之存摺封面影本、提款卡及密碼之行為，既非詐欺
    取財罪之構成要件行為，且查無任何證據足資證明被告與該
    姓名年籍不詳之詐騙集團成員間有何共同詐欺取財之犯意聯
    絡，足認被告之所為應僅係出於幫助犯罪之行為。本件事證
    已臻明確，被告犯行，洵堪認定。
三、論罪科刑﹕
  (一)核被告所為，係犯刑法第30條第1項前段、第339條第1項之
    幫助詐欺取財罪。被告幫助詐欺集團成員犯詐欺取財罪，為
    幫助犯，爰依刑法第30條第2項之規定，減輕其刑。爰審酌
    被告提供其臺灣銀行臺中科學園區分行帳戶之存摺封面影本
    、提款卡及密碼予詐騙集團成員，幫助詐騙集團遂行詐欺犯
    行，助長犯罪之不良風氣，幫助犯罪者隱匿真實身分，增加
    檢警犯罪偵查之困難性，其幫助行為並造成被害人丙○○合
    計共1萬7198元之金錢損失；兼衡酌被告無犯罪前科，素行
    尚佳，其於本件雖否認犯罪，惟坦承交付帳戶資料之客觀事
    實，及其未實際參與詐騙之過程，可責難性較輕等一切情狀
    ，量處如主文所示之刑，並諭知易科罰金之折算標準。
  (二)另被告行為後，刑法第41條已於98年1月20日修正公布，並
    自98年9月1日起施行，修正後該條規定受6個月以下有期徒
    刑或拘役之宣告，不論得否易科罰金，均得以提供社會勞動
    6小時折算1日，易服社會勞動，並配合修正刑事訴訟法第47
    9條第1項，明定易服社會勞動由指揮執行之檢察官命令之，
    亦即上開規定應係檢察官執行事項，非屬被告適用之刑罰法
    律或法律效果有變更，自無刑法第2條第1項法律變更規定之
    適用，而無須為新舊法之比較，應逕適用裁判時法，附此敘
    明。
據上論斷，應依刑事訴訟法第299條第1項前段，刑法第30條第1
項前段、第2項、第339條第1項、第41條第1項前段，刑法施行法
第1條之1第1項、第2項前段，判決如主文。
本案經檢察官乙○○到庭執行職務。
中    華    民    國    98    年    9     月    29    日
                刑事第十六庭  審判長法  官  巫淑芳
                                    法  官  黃建都
                                    法  官  戴嘉慧
上正本證明與原本無異。
如不服本判決，應於收受送達後10日內向本院提出上訴書狀（應
敘述具體理由並附繕本）。
上訴書狀如未敘述理由，應於上訴期間屆滿後20日內補提理由書
於本院。
告訴人或被害人對於判決如有不服具備理由請求檢察官上訴者，
其上訴期間之計算係以檢察官收受判決正本之日期為準。
                                    書記官  劉晴芬
中    華    民    國    98    年    9     月    29    日
【附錄本案論罪科刑法條】
《中華民國刑法第339條第1項》
意圖為自己或第三人不法之所有，以詐術使人將本人或第三人之
物交付者，處5年以下有期徒刑、拘役或科或併科1千元以下罰
金。


司法院資訊處製作；財團法人民間司法改革基金會備份。
